臺灣新北地方法院行政訴訟判決
　　　　　　　　　　　　　　　　　　　111年度交字第29號

原      告  劉錦龍
被      告  新北市政府交通事件裁決處
                    設新北市○○區○○路○段000號0樓
代  表  人  李忠台（處長）
                    住同上
訴訟代理人  黃曉妍  律師
複代理人    高宏文  律師 
上列當事人間因交通裁決事件，原告不服被告民國111年3月16日
新北裁催字第00-000000000號裁決，向本院提起行政訴訟，本院
判決如下：
    主  文
一、原告之訴駁回。
二、訴訟費用新臺幣參佰元由原告負擔。
    事實及理由
壹、程序事項：
一、原告不服被告所為道路交通管理處罰條例第8條之裁決而提
    起撤銷訴訟，依行政訴訟法第237條之1，應適用交通裁決事
    件訴訟程序。
二、本件被告機關就本案違規事實，前以「汽車駕駛人行駛道路
    以手持方式使用行動電話進行撥接」於民國110年12月6日製
    開新北裁催字第00-000000000號違反道路交通管理事件裁決
    ，嗣經本院以111年3月3日新北院賢行審三111年度交字第29
    號函請被告重新審查，經被告重新審查後，認原處分舉發違
    規事實應更正為「汽車駕駛人行駛道路以手持方式使用行動
    電話進行撥接通話」，爰於111年3月16日重新製開新北裁催
    字第00-000000000號違反道路交通管理事件裁決書，從而，
    本件原告就同一違規事實之原裁決既已依法提起訴訟請求撤
    銷，而被告機關經重新審查結果，雖撤銷原裁決而重行更正
    製開新裁決，並就同一舉發交通違規事實為答辯，然被告重
    新所為之變更後裁決，並非完全依原告之請求處置，則參酌
    行政訴訟法第237條之4第3項規定反面解釋之旨，依法本件
    自不得視為原告撤回起訴，本院自仍應就被告變更後即111
    年3月16日新北裁催字第00-000000000號違反道路交通管理
    事件裁決書為審理之標的，核先敘明。
貳、實體方面：
一、爭訟事實概要：緣原告駕駛車牌號碼000-0000號自用小客車
    （下稱系爭汽車）於110年8月15日7時35分許，行經新北市
    板橋區民權路與文化路一段口時，因有「汽車駕駛人以手持
    方式使用行動電話進行撥接通話數據通訊」之違規行為，經
    新北市政府警察局板橋分局執勤員警目睹後攔停，當場填製
    掌電字第000000000號舉發違反道路交通管理事件通知單予
    以舉發，記載應到案日期為110年9月14日前，並於110年8月
    16日移送被告處理，原告於110年9月14日提出申訴，嗣經被
    告調查認定原告有「汽車駕駛人行駛道路以手持方式使用行
    動電話進行撥接通話」之違規事實，乃依道路交通管理處罰
    條例第31條之1第1項之規定，以111年3月16日新北裁催字第
    00-000000000號違反道路交通管理事件裁決書（下稱原處分
    ），裁處原告罰鍰新臺幣（下同）3,000元。原告不服，遂
    提起本件行政訴訟。
二、原告起訴主張及聲明：
㈠、原告主張要旨：
⑴、原告遭舉發時當場所收受之舉發通知單放在車內，在通知單
    之地址附近停放，遭舉發員警親自或託人打開車門掉包，原
    通知單未記載時間只有年月日，為此深告知開單員警，該員
    警說沒關係、有密錄器為證，所以有人以偷竊行為換掉陳述
    爭執之通知單，該通知單既遭人偷換，當然不合法，故不用
    繳罰單。
⑵、違規時間是在等紅燈，手持行動電話聯絡並未影響交通，亦
    未妨害任何人，更不可能造成交通危險，現已有判決不認為
    等紅燈視同駕駛途中，據說被告不服上訴，所以請審理全國
    統一，將本案最終移請最高行政法院。
㈡、聲明：⑴原處分撤銷。⑵訴訟費用由被告負擔。
三、被告答辯及聲明：
㈠、答辯要旨：
⑴、經查員警職務報告(被證3)，員警於執行巡邏勤務時，於板橋
    區民權路與文化路一段口處目睹原告於停等紅燈時以手持方
    式將電話拿起通話，警員遂上前對其進行攔查，攔查行為合
    法；次查警員提供之密錄器影像截圖內容(被證5)，清楚可
    見原告以左手手持一白色扁長物體並放於耳旁，顯為進行通
    話、撥接之行為，原告於起訴狀中對此亦不否認，並參酌上
    開臺北高等行政法院108年度交上字第304號判決意旨，駕駛
    應隨時注意路況，不容於駕駛行為中片刻以手持方式使用手
    機，本件原告於停等紅燈時使用手機進行撥接通話，對於路
    況之注意力當然下降，行為自屬有礙駕駛安全之行為無誤，
    為處罰條例第31條之1第1項規制範疇，被告據此作成裁罰處
    分，並無違誤。
⑵、另原告陳稱舉發單遭到調換，就此於員警已於職務報告(被證
    5)中略以:「…經調閱密錄器，當場有告知舉發違反道路交通
    管理事件通知單上以有違規時間及違規日期，且舉發單為電
    子舉發，電腦亦會有紀錄…密錄器畫面也呈現該舉發單之移
    送聯為原告親自簽名後收存…未有任何人開啟甚至碰觸原告
    車門並未有調換之情事」為說明，處分應予維持。
⑶、再者，原告既為合法考領汽車駕駛執照之人，有汽車車籍查
    詢資料及駕駛人基本資料（被證7）為憑，且原告為具有正
    常智識程度之成年人，其對上述規定應知之甚詳，並應確實
    遵守。是原告前揭所述，無非單方所執之詞，委無足取。
㈡、聲明：⑴原告之訴駁回。⑵訴訟費用由原告負擔。
四、爭點事項：
㈠、原告主張原當場收受之舉發通知單未記載時間只有年月日，
    遭舉發員警親自或託人打開車門掉包，舉發當然不合法，是
    否有理可採？
㈡、停等紅燈時，手持行動電話聯絡並未影響交通，亦未妨害任
    何人，更不可能造成交通危險，是否即不構成「汽車駕駛人
    『行駛道路』以手持方式使用行動電話進行撥接通話」？
五、本院判斷：
㈠、上揭事實，除爭執事項外，其餘為原告所不爭執，並有掌電
    字第000000000號舉發違反道路交通管理事件通知單及案件
    移送記錄、原告之申訴書、新北市政府警察局板橋分局110
    年10月6日新北警板交字第1103878627號函、新北裁催字第0
    0-000000000號違反道路交通管理事件裁決書及送達證書、
    新北市政府警察局板橋分局111年3月16日新北警板交字第11
    13882941號函、職務報告、違規擷取照片、111年3月16日重
    新製開之新北裁催字第00-000000000號違反道路交通管理事
    件裁決書、汽車車籍查詢資料及駕駛人基本資料等附卷可稽
    （見本院卷第84頁至第117頁），此部分事實應堪認定。
㈡、本件應適用之相關法令：
⑴、道路交通安全規則第90條第1項第3款：「駕駛人駕駛汽車，
    除應遵守道路交通標誌、標線、號誌之指示，並服從交通指
    揮人員之指揮外，並應遵守下列規定：三、禁止以手持方式
    使用行動電話、電腦或其他相類功能裝置進行撥接、通話、
    數據通訊或其他有礙駕駛安全之行為。」。
⑵、道路交通管理處罰條例第31條之1第1項、第5項：「汽車駕駛
    人於行駛道路時，以手持方式使用行動電話、電腦或其他相
    類功能裝置進行撥接、通話、數據通訊或其他有礙駕駛安全
    之行為者，處新臺幣三千元罰鍰。」「第一項及第二項實施
    及宣導辦法，由交通部定之。」。
⑶、汽車駕駛人行駛道路禁止以手持方式使用行動電話相關裝置
    實施及宣導辦法（依道路交通管理處罰條例第31條之1第5項
    規定授權訂定）：第2條：「汽車駕駛人於行駛道路時，禁
    止以手持方式使用行動電話、電腦或其他相類功能裝置，進
    行撥接、通話、數據通訊或其他有礙駕駛安全之行為。警備
    車、消防車及救護車之駕駛人，依法執行任務所必要或其他
    法令許可者，不在此限。汽車駕駛人之車輛，於道路已停車
    或臨時停車穩妥靜止時，得不適用前項規定。」。
    是以，汽車駕駛人於行駛道路時，如於道路已停車或臨時停
    車穩妥靜止時，得不適用「禁止以手持方式使用行動電話、
    電腦或其他相類功能裝置，進行撥接、通話、數據通訊或其
    他有礙駕駛安全之行為」之規定，反之，如僅係遇有紅燈號
    誌而停等，自仍屬「行駛道路」之情形。
㈢、原告主張意旨略以：「原告遭舉發時當場所收受之舉發通知
    單放在車內，而遭舉發員警親自或託人打開車門掉包，原通
    知單未記載時間只有年月日，舉發當然不合法；違規時間是
    在等紅燈，手持行動電話聯絡並未影響交通，亦未妨害任何
    人，更不可能造成交通危險，現已有判決不認為等紅燈視同
    駕駛途中。」等語置辯。惟查：
⑴、依現行法律規定，行政法院處理交通事件，並不限於科學儀
    器所採證據，惟仍須就事件所涉相關證據資料，包括供述及
    非供述證據，依據證據法則，憑以認定行為人交通違規行為
    之有無，此乃因交通違規事件之特性，行為態樣甚多，復不
    乏瞬間稍縱即逝之違規行為，亦不易即時利用科學儀器，取
    得證據資料。若舉發員警係親眼見聞違規經過，並書寫於公
    文書，仍不失為認定交通違規事實有無之證據方法。況警員
    舉發交通違規，係依道路交通管理處罰條例授權所為之職權
    行使。而汽機車駕駛人違規行為之取締，揆其行為本質，多
    係發生於瞬間，通常需由當場執行取締違規公務員之認識及
    判斷，且必須為立即取締作為，此為達成維持交通秩序目的
    所必要。且依道路交通管理處罰條例之規定，此種立即性之
    舉發違規，需依員警之認知判斷，並無必須另有其他積極證
    據佐證，始構成處分要件之規定，此係因執行職務之公務員
    ，通常多具有一定之考選資格與專業訓練，且其執法之對象
    係不特定之大眾，經立法政策考量結果，原則上執法人員立
    場具有客觀、公正與公平之特質，而無故意偏頗之虞。復參
    酌舉發機關之舉發警員身為執法人員與原告並不相識、亦無
    任何仇隙，或有何糾葛之利害關係，殊無甘冒負刑事罪責，
    故為虛構情節誣陷不利於原告之必要與事理，而本院復查無
    任何證據足資證明執勤員警有何捏造事實違法取締之不法情
    事及不法動機，復有上開（密錄器）違規擷取照片可資佐證
    ，則應認舉發員警本其維護交通秩序、安全職責所為本件舉
    發之違規情節，足堪採為憑信。
⑵、本件舉發經過，業據警員洪煒傑書具前揭職務報告載稱：「
    職於110年8月15日6至8時執行巡邏勤務，約莫於7時35分許
    ，巡經板橋區民權路與文化路一段口處，見000-0000駕駛於
    民權路往中和方向停等紅燈時，以手持方式將手機拿起通話
    ，遂上前針對違規行為進行盤詰、告發，...原告稱所簽收
    之舉發通知單有遭調換之情事，經調閱密錄器，職當場有告
    知舉發通知單上已有違規時間及違規日期，且該舉發單為電
    子舉發，電腦亦會有紀錄，密錄器畫面也呈現該舉發單之移
    送聯為原告簽字簽名後，職收存以利後續舉發流程，並讓其
    收下該舉發單之通知聯，未有任何人開啟甚至碰觸原告之車
    門且並未有調換之情事。」（見本院卷第105至107頁），且
    依前揭違規擷取照片所示（見本院卷第108頁）於110年8月1
    5日7時34分11秒時舉發警員巡邏行駛至停等紅燈之系爭汽車
    之左前方，此時已可見原告於駕駛座內以左手持用行動電話
    靠放其左耳近處，嗣於同分19秒時舉發警員進而行駛至原告
    駕駛座外，更可見原告仍持續以左手持用行動電話靠放其左
    耳之事實，互核相符，復為原告於本院言詞辯論期日當庭主
    張自承其打給債主、忘記有沒有撥通、正要講對方就出現了
    等語（見本院卷第126頁）。準此上情，足認原告於車道上
    停等紅燈時，確有以手持方式使用行動電話進行撥接通話之
    違規行為無訛，而揆諸前揭規定及說明，汽車駕駛人之車輛
    於道路已停車或臨時停車穩妥靜止時，始得不適用「禁止以
    手持方式使用行動電話、電腦或其他相類功能裝置，進行撥
    接、通話、數據通訊或其他有礙駕駛安全之行為」之規定，
    至於停等紅燈於解釋上明顯不屬於「已停車或臨時停車穩妥
    靜止」之情形（依道路交通標誌標線號誌設置規則第203條
    第1項第2款規定：「行車管制號誌於圓形紅燈燈面旁，得附
    設可顯示紅色數字燈號之方形行車倒數計時顯示器，或可附
    設於黃燈鏡面內，用以表示行車管制號誌紅燈剩餘秒數，所
    顯示之剩餘秒數『僅供參考』，車輛仍應遵循當時顯示之燈號
    行止。」，則駕駛人縱於停等紅燈時短暫使用行動電話，勢
    必無法正確判定綠燈起駛之時機，亦無法就道路上其他突發
    狀況即時因應），自無由以「停等紅燈時」自行認定未影響
    交通、妨害任何人或造成交通危險，即得免除「行駛道路之
    整體過程」所應負之行政法上義務，則被告據之乃以原處分
    裁罰原告，於法自無違誤，原告主張停等紅燈即非駕駛途中
    ，要不可採。
⑶、又警員經明確載稱本件屬電子舉發，移送聯業經原告簽名，
    再於交付通知聯時經原告確認，已如前述，經核與前揭違規
    擷取照片所示（見本院卷第109至111頁）之內容大致相符，
    復參酌兩造分別提出之移送聯及通知聯（見本院卷85、129
    頁），於違規時間欄均一致記載「110年8月15日7時35分」
    無訛，則考諸本件屬電子舉發而具有相同之電腦紀錄，且原
    告當時亦確有簽名於移送聯內，自應認當時以電子舉發方式
    而交付原告之通知聯已明確載明如上之違規時間無誤，反之
    ，原告僅係空言主張通知聯有遭人調換之情節，並未確實舉
    發以實其說，自難憑採。據上，本件既經當場依法舉發在案
    ，亦無證據可資證明有原告所述之舉發瑕疵（實則，依前述
    違規擷取照片所示時間「7時34分11秒至19秒」，核與系爭
    「7時35分」違規時間相差無幾，而不影響事實之同一性，
    已足作為原告違規時間之認定），則被告綜合上開事證之調
    查，依道路交通管理處罰條例第8條第1項第1款規定所為之
    裁決處罰，厥屬適法。至於原告如認警員於事後有違法開啟
    車門調換舉發通知單之犯罪嫌疑，即應自行前往提出刑事告
    訴，要非本件所應調查審究之事項。
⑷、原告既為合法考領汽車駕駛執照之人，有汽車車籍查詢資料
    及駕駛人基本資料（見本院卷第115、117頁）為憑，且原告
    為具有正常智識程度之成年人，其對上述規定應知之甚詳，
    並應確實遵守。是原告前揭所述，無非單方所執之詞，委無
    足取。
六、本件判決基礎已經明確，兩造其餘的攻擊防禦方法與訴訟資
    料，及原告其他證據調查之聲請，經本院斟酌後，核與判決
    結果不生影響，無一一論述及調查之必要，一併說明。
七、結論：原處分並無違誤，原告訴請撤銷為無理由，應予駁回
    。本件第一審裁判費為300元，所以確定第一審訴訟費用額
    為300元，由原告負擔。
八、依行政訴訟法第195條第1項後段、第236條、第98條第1項前
    段、第237條之8第1項、第237條之9第1項，判決如主文。
中　　華　　民　　國　　111 　年　　4 　　月　　20　　日
                  行政訴訟庭  法  官  陳伯厚
一、上為正本係照原本作成。
二、如不服本判決，應於判決送達後20日內，向本院提出上訴狀
    並表明上訴理由（原判決所違背之法令及其具體內容或依訴
    訟資料可認為原判決有違背法令的具體事實），其未載明上
    訴理由者，應於提出上訴後20日內向本院補提理由書（上訴
    狀及上訴理由書均須按他造人數附繕本，如未按期補提上訴
    理由書，則逕予駁回上訴），並應繳納上訴裁判費新臺幣75
    0元。
                              書記官  陳柔吟 
中　　華　　民　　國　　111 　年　　4 　　月　　21　　日